臺灣高等法院民事裁定
109年度聲再字第196號
聲  請  人  黃元靖(即黃登生)


上列聲請人因與相對人徐慶輝間請求返還投資金等聲請再審事件
，對於中華民國109年10月6日本院109年度上更一字第82號確定
裁定，聲請再審，本院裁定如下：
      主  文
聲請駁回。
聲請訴訟費用由聲請人負擔。
    理  由
一、按裁定已經確定，而有第496條第1項或第497條之情形者，
    得準用本編之規定，聲請再審，民事訴訟法第507條定有明
    文。又民事訴訟法第496條第1項第1款所謂適用法規顯有錯
    誤，係指確定判決就事實審法院所確定之事實適用法規顯然
    不合於法律規定，或與司法院現尚有效之解釋顯然違反，或
    消極不適用法規，顯然影響於判決者而言。不包括認定事實
    錯誤或理由不備之情形在內。
二、聲請意旨略以：本院109年度上更一字第82號裁定（下稱原
    確定裁定）以伊對臺灣桃園地方法院（下稱桃園地院）106
    年度訴字第198號第一審判決不服，提起上訴後於發回更審
    前本院106年度重上字第1248號審理中（下稱前程序前審）
    ，將其中請求金額新臺幣（下同）86萬1600元本息部分，變
    更訴訟標的為民法第692條第3款、第694條、第697條第1、2
    款及第699條，嗣擴張請求為100萬元本息，經最高法院發回
    更審後，伊於前程序更審時（下稱更審）就上開部分再度變
    更請求權為侵權行為與不當得利法則，並於民國109年9月22
    日言詞辯論期日重申變更意旨，相對人不同意伊再度變更訴
    訟標的，且前審變更請求權之構成要件事實，與更審時再次
    變更之侵權行為、不當得利法則不相同，不僅對於相對人防
    禦權造成不利影響，且有延滯訴訟，因認伊於更審時變更之
    訴不合法而駁回。惟相對人對伊請求金額100萬元減縮為87
    萬7736元無異議而參與辯論，伊復已聲明不再主張合夥法律
    關係，變更之訴與原訴請求基礎事實同一，未妨害相對人防
    禦權，亦無延滯訴訟之情形，原確定裁定違反經驗法則、證
    據法則及民事訴訟法第255條第1項第3款規定，而有民事訴
    訟法第496條第1項第1款規定適用法規顯有錯誤之再審事由
    等情，爰依民事訴訟法第507條規定聲請再審等語。
三、經查：
　㈠原確定裁定以聲請人於更審時請求變更合夥關係之請求權為
    侵權行為與不當得利法則，兩者構成要件事實不同，基礎事
    實並未同一，相對人表示不同意，於更審時再度變更請求權
    ，不僅對於相對人防禦權造成不利影響，且有延滯訴訟，逕
    駁回其變更之訴（原確定裁定理由二㈠、㈡參照，見本院卷第
    27頁）。則原確定裁定就其所確定之事實，並未違反民事訴
    訟法第446條第1項、第255條第1項第3款規定。
　㈡聲請人雖主張相對人對伊請求金額100萬元減縮為88萬7736元
    無異議而為言詞辯論，應認相對人就伊所為訴之變更視為同
    意，原確定裁定違背經驗法則、論理法則，有適用法規顯有
    錯誤云云，然查：擴張或減縮應受判決事項之聲明，係僅就
    訴之聲明而言，並不及於當事人或訴訟標的。相對人雖就聲
    請人減縮請求金額為88萬7736元表示無意見，惟其對聲請人
    變更訴訟標的已表示不同意（參原確定裁定理由二、㈡，見
    本院卷第19頁），依上說明，尚難以相對人就聲請人減縮請
    求金額無異議而為辯論，即認相對人就聲請人變更請求權為
    侵權行為與不當得利法則不表反對，原確定判決無適用民事
    訴訟法第255 條第2項之顯然錯誤。
  ㈢至聲請人主張伊變更訴之聲明對相對人防禦權無侵害，亦無
    延滯訴訟之情形，核係就原確定裁定關於聲請人變更之訴妨
    害相對人防禦權並延滯訴訟之事實認定有無錯誤之問題，與
    原確定裁定適用法規顯有錯誤有別，聲請人主張原確定裁定
    有民事訴訟法第496條第1項第1款適用法規顯有錯誤之再審
    事由，應無可採。
四、綜上所述，原確定裁定並無民事訴訟法第496條第1項第1款
    之再審事由，聲請人聲請再審，為無理由，應予駁回，爰裁
    定如主文。
中　　華　　民　　國　　110 　年　　3 　　月　　18　　日
                  民事第二十四庭
                        審判長法  官  胡宏文
                              法  官  陳心婷
                              法  官  朱慧真
正本係照原本作成。
不得抗告。
中　　華　　民　　國　　110 　年　　3 　　月　　19　　日

                              書記官  陳永訓